臺灣士林地方法院刑事判決
111年度交簡上字第39號
上  訴  人  
即  被  告  吳東樺


上列被告因過失傷害案件，不服本院於民國111年3 月29日111 
年度審交簡字第113號第一審刑事簡易判決（起訴案號：111 年
度調偵字第221號），提起上訴，本院管轄之第二審合議庭判決
如下：
    主  文
原判決撤銷。
吳東樺犯過失傷害罪，處拘役拾伍日，如易科罰金，以新臺幣壹
仟元折算壹日。
    事  實
一、吳東樺於民國110年9月3日20時44分許，駕駛車牌號碼000-000
    0號營業小客車，沿臺北市大同區延平北路2段由南往北行駛，
    行經該路段與同路段210巷交岔口，欲左轉同路段210巷時，本
    應注意轉彎車應讓直行車先行，而依當時天候晴、夜間有照明、路
    面係乾燥、無缺陷之柏油路、路況無障礙物、視距良好等情形
    ，並無任何不能注意之情事，竟疏未注意及此，即貿然左轉
    ，適有林琮祐騎乘車牌號碼000-000號普通重型機車，沿前開
    路段由北往南方向行駛，亦未遵守燈光號誌，在其行向號誌
    轉為紅燈時，闖越紅燈往前行駛，致吳東樺見狀閃避不及，
    與林琮祐之機車發生碰撞，林琮祐因而人車倒地，受有左手肘
    擦挫傷之傷害。嗣吳東樺於犯罪未發覺前，主動向到場處理
    之警員坦承為肇事者而自首接受裁判，始悉上情。
二、案經林琮祐訴由臺北市政府警察局大同分局報告臺灣士林地
    方檢察署（下稱士林地檢署）檢察官偵查起訴。 
    理  由
一、本判決下述所引用上訴人即被告吳東樺以外之人於審判外之
    陳述，檢察官及被告於本院審理時對該等證據能力均同意作
    為證據，且迄言詞辯論終結前亦未聲明異議，本院審酌前開
    證據資料作成時之情況，尚無違法不當及證明力明顯過低之
    瑕疵，而認為以之作為證據應屬適當，依刑事訴訟法第159
    條之5 規定，均認有證據能力。至其餘認定本案犯罪事實之
    非供述證據，查無違反法定程序取得之情，依刑事訴訟法第
    158 條之4 規定反面解釋，亦具證據能力。
二、認定犯罪事實所憑之證據及理由：
  ㈠訊據被告對於上揭事實於偵查中、原審及本院審理時均坦承
    不諱（見士林地檢署110年度偵字第22205號卷〈下稱偵卷〉第
    109頁，本院111年度審交易字第166號卷第28頁，本院111年
    度交簡上第39號卷〈下稱本院卷〉第56頁、第107頁），核與
    證人即告訴人林琮祐於警詢、偵查中證述之情節大致相符（
    見偵卷第31至33頁、第111頁），並有告訴人之衛生福利部
    雙和醫院110 年9 月3 日診斷證明書、臺北市政府警察局大
    同分局道路交通事故調查報告表㈠、㈡、道路交通事故現場圖
    、道路交通事故補充資料表、現場及車損照片共18張在卷可
    憑（見偵卷第37頁、第49頁、第67頁、第73至75頁、第97至
    99頁），並經本院勘驗被告車上之行車紀錄器畫面確認無訛
    ，有本院勘驗筆錄、Googlemap附圖及行車紀錄器畫面翻拍
    照片可參（見本院卷第57至58頁、第61至66頁），堪認被告
    自白核與事實相符，應堪採信。
  ㈡按汽車行駛至交岔路口，其行進、轉彎，應遵守燈光號誌；
    又轉彎車應讓直行車先行，道路交通安全規則第102 條第1 
    項第1 款、第7 款分別定有明文，並為汽車駕駛人應盡之注
    意義務。而依卷附道路交通事故調查報告表、現場照片、被
    告之行車紀錄器畫面所示，本案事故發生時，天候晴、夜間
    有照明、柏油路面乾燥、無缺陷、無障礙物、視距良好，當
    無不能注意之情事，詎被告開車行近肇事地點前，未讓對向
    之直行機車先行而貿然左轉，致閃避不及而肇事，被告對本
    件事故之發生顯有過失。再依本院前開勘驗被告車上之行車
    紀錄器畫面可知：螢幕畫面時間為20:44:29時，被告之車頭
    開始向左轉，對向由告訴人騎乘之機車沿著延平北路往南方
    向行進，螢幕畫面時間為20:44:30時，被告之車頭繼續往左
    轉，轉往延平北路2段210巷，此時號誌已轉為紅燈，告訴人
    之機車仍持續朝延平北路往南方直行而來乙情，有本院勘驗
    筆錄及行車紀錄器畫面翻拍照片可參（見本院卷第57至58頁
    、第64至65頁），明顯可見告訴人騎乘機車抵達事故路口停
    止線時，其行向之號誌燈已轉為紅燈，告訴人仍繼續前行，
    是告訴人亦有闖越紅燈之情事，與被告上述之過失併合為本
    件事故之原因，雖告訴人對本件事故亦有肇責，然被告就本
    件事故之發生已有如前所述之過失，不得據此而得認被告無
    庸就其過失犯行負責。又告訴人受有上開傷害係因被告之過
    失行為所致，應具有相當之因果關係，是本案事證明確，被
    告上開過失傷害犯行，堪以認定。
  ㈢至公訴意旨認被告疏未注意汽車行駛至交岔路口左轉彎時，應距
    交岔路口30公尺前顯示方向燈或手勢，換入內側車道或左轉車
    道，行至交岔路口中心處左轉乙節，然被告於警詢時供稱：我
    沿延平北路2段南向北第一車道行駛，我要左轉延平北路2段
    210巷，有打左方向燈等語，有被告之道路交通事故談話紀
    錄表在卷可稽（見偵卷第69頁），參以告訴人於警詢時證稱
    ：我沒有看到對方是否打左方向燈等語（見偵卷第71頁），
    是以並無證據認定被告於左轉時未顯示方向燈，另參以本院
    勘驗行車紀錄器畫面翻拍照片（見本院卷第63頁編號4照片
    ），被告之行向有2車道，其所在車道為內側車道，其車道
    前方畫有左轉箭頭之標線，可知被告於事故路口左轉時確係
    行駛於左轉之內側車道無訛，是公訴意旨前揭所指被告之疏
    失，顯有違誤，併與指明。
三、論罪科刑及撤銷改判之說明：
  ㈠核被告所為，係犯刑法第284 條前段之過失傷害罪。
  ㈡被告於肇事後，在有偵查犯罪職權之公務員知悉其犯罪前，
    當場向警員表明其為本案車禍之肇事者，而接受裁判，有臺
    北市政府警察局道路交通事故肇事人自首情形紀錄表附卷可
    查（見偵卷第79頁），合於自首要件，依刑法第62條前段規
    定減輕其刑。
  ㈢原審就被告上開犯行，予以論罪科刑，固非無見，惟：告訴
    人就本件車禍之發生亦有過失，如前所述，自應就己受傷之
    結果同負其責，原審量刑時未併予審酌告訴人與有過失之因
    素、程度及對車禍發生之原因力，且未就公訴意旨前揭誤載
    被告尚有未顯示方向燈、未行駛於內側或左轉車道之疏失予
    以說明或更正，均容有未洽，從而量刑審酌基礎已有不同，
    原判決未及審酌上情，即有未洽，被告上訴指摘告訴人也有
    闖紅燈之過失，原審量刑過重乙節為有理由，應由本院撤銷
    改判。
四、爰以行為人責任為基礎，審酌被告駕車行駛於道路，竟疏未
    注意轉彎車應讓直行車先行，與同為闖越紅燈之告訴人併合
    為本案車禍之過失原因，考量被告坦承犯行之犯後態度、雙
    方之過失程度，及告訴人所受傷勢為擦挫傷，並非嚴重之傷
    勢程度，被告有意願賠償告訴人新臺幣（下同）3萬元，因
    告訴人未能接受此金額而無法達成和解，業經被告陳述在卷
    （見本院卷第56頁），足認被告犯後態度尚佳，兼衡被告並
    無前科，有臺灣高等法院被告前案紀錄表附卷足憑，其素行
    良好，暨被告自陳為大學畢業之智識程度、從事計程車司機
    之工作、平均月收入未達3萬元、未婚、與父親同住之家庭
    生活經濟狀況等一切情狀（見本院卷第108頁），量處如主
    文第2 項所示之刑，並諭知易科罰金之折算標準。
據上論斷，應依刑事訴訟法第455 條之1 第1 項、第3 項、第36
9 條第1 項前段、第364 條、第299 條第1 項前段，判決如主文
。
本案經檢察官張志明提起公訴，檢察官張尹敏到庭執行職務。
中　　華　　民　　國　　111 　年　　11　　月　　3 　　日
                  刑事第二庭  審判長法  官  楊秀枝
                                    法  官  謝當颺
                                    法  官  陳孟皇
以上正本證明與原本無異。
本判決不得上訴。
                                    書記官  張嫚凌
中　　華　　民　　國　　111 　年　　11　　月　　7 　　日
附錄本案論罪科刑所犯法條：
中華民國刑法第284條
因過失傷害人者，處一年以下有期徒刑、拘役或十萬元以下罰金
；致重傷者，處三年以下有期徒刑、拘役或三十萬元以下罰金。